臺灣新竹地方法院刑事裁定
111年度聲字第905號
聲明異議人  
即受 刑 人  江富裕




上列聲明異議人即受刑人因定其應執行刑案件，對於臺灣新竹地
方檢察署（下稱新竹地檢署）檢察官之執行指揮（111年度觀執
更字第18號），聲明異議，本院裁定如下：
    主  文
聲明異議駁回。
    理  由
一、聲請明異議意旨略以：聲明異議人即受刑人江富裕（下稱受
    刑人）因定應執行刑案件，經本院依110年度聲字第1677號
    裁定應執行有期徒刑1年1月，新竹地檢署檢察官據此開立11
    1年執更字第218號執行指揮書，指揮刑期自民國110年10月6
    日至111年11月5日止，嗣於111年2月10日至111年3月12日止
    （日曆天計40日），因執行觀察勒戒之保安處分，註銷111
    年執更字第218號指揮書，換發111年觀執更字第18號指揮書
    ，原刑期順延1月12日，執行期滿日為111年12月17日。受刑
    人認其執行觀察勒戒之實際天數僅40日，然檢察官上開換發
    後之指揮書順延1月12日，共計42日，前後誤差2日，影響受
    刑人刑期屆滿日，嚴重侵害受刑人權益，依法聲明異議等語
    。　
二、按受刑人或其法定代理人或配偶以檢察官執行之指揮為不當
    者，得向諭知該裁判之法院聲明異議，刑事訴訟法第484條
    定有明文。所謂「檢察官執行之指揮不當」，係指檢察官有
    積極執行指揮之違法及其執行方法有不當等情形而言，即受
    刑人聲明異議之客體，應以檢察官執行之指揮為限。倘受刑
    人並非針對檢察官執行之指揮認有不當，其所為聲明異議於
    程序上已難謂適法，法院自應以裁定駁回其異議（最高法院
    102年度台抗字第404號裁定意旨參照）。易言之，受刑人聲
    明異議之客體，應以檢察官執行之指揮為限，倘受刑人並非
    針對檢察官之執行指揮認有不當，而係對法院所為之判決或
    裁定不服者，則應循上訴或抗告之程序尋求救濟。若判決業
    經確定，則應另行依再審或非常上訴之程序加以救濟，非得
    以聲明異議方式為之。又刑罰之執行，除法院之確定判決或
    定執行刑之確定裁定有違法情事，經非常上訴或再審程序，
    加以撤銷或變更者外，檢察官應依指揮書附具之確定裁判書
    指揮刑罰之執行，於法院之確定裁判變更前，檢察官據以執
    行，其執行之指揮即難認有違法或不當（最高法院107年度
    台抗字第1230號裁定意旨參照）。
三、經查：
  ㈠受刑人前因詐欺、竊盜等案件，經本院以110年度聲字第1677
    號裁定定應執行有期徒刑1年1月確定，並於110年10月6日入
    監執行，應於111年12月17日執行期滿，嗣受刑人因執行觀
    察、勒戒，於111年2月10日至苗栗看守所附設戒治所執行觀
    察勒戒至111年3月22日因無繼續施用傾向出所，並解還法務
    部○○○○○○○執行執行上開案件等情，有臺灣高等法院被告前
    案紀錄表份在卷可參（本院卷第7頁至第48頁），復經本院
    調閱新竹地檢署111年度觀執更字第18號執行卷宗查閱無訛
    。
　㈡就受刑人所爭執之有期徒刑計算方式乙節，經本院函詢新竹
    地檢署，其告以計算方式如下：「受刑人觀察勒戒時間自11
    1年2月10日至111年3月22日止。依據法務部刑罰執行手冊第
    82、83頁所載：在監執行之受刑人，法院同時為觀察、勒戒
    之裁定，觀察勒戒之期間，不算入刑期內，原執行之刑期應
    順延。故本署核發本案執行指揮書，刑期起算日期為110年1
    0月6日，執行有期徒刑1年1月，順延觀察勒戒期間1月12日
    ，執行期滿日為111年12月17日」等語，有新竹地檢署111年
    10月20日竹檢介執理111觀執更18字第1119040094號函存卷
    可查（本院卷第57頁至第61頁）。
　㈢是以，受刑人於111年2月10日起至111年3月22日止，共計1月
    12日，因係執行觀察、勒戒之保安處分，並非執行有期徒刑
    之刑罰，不能計入徒刑執行期間。是受刑人徒刑執行期間，
    即應從110年10月6日入監日起，計算原應執行有期徒刑1年1
    月，並順延執行觀察、勒戒期間共1月12日（保安處分執行
    期間不得列入）後，受刑人執行期滿日即為111年12月17日
    。準此，新竹地檢署檢察官因受刑人插接執行觀察、勒戒處
    分，因而換發該署檢察官111年度觀執更18號執行指揮書，
    核無不法。
　㈣按有期徒刑為2 月以上15年以下，刑法第33條第3 款定有明
    文。另法院裁定令被告入勒戒處所觀察、勒戒，期間不得逾
    2 月；法院裁定令受觀察、勒戒人入戒治處所強制戒治，其
    期間為6 個月以上，但最長不得逾1 年，此觀毒品危害防制
    條例第20條第1 、2 項規定甚明。又按期間之計算，依民法
    之規定，刑事訴訟法第65條定有明文。而按以日、星期、月
    或年定期間者，其始日不算入；以日、星期、月或年定期間
    者，以期間末日之終止，為期間之終止，民法第120 條第2 
    項、第121 條第1 項亦有明定。從而，有期徒刑、觀察勒戒
    之執行，既均以「月」定其期間，則其期間之計算，自應以
    上開法定方式計算之。亦即，111年2月10日至111年3月9日
    為1月，加計至111年3月22日止之天數共計12日為1月12日。
    故受刑人所執前詞，係自行將以「月」轉換為以「日」計算
    期間，於法尚屬無據，自非可採。
　㈤綜上所述，新竹地檢署檢察官之111年度觀執更18號執行指揮
    書，附具本院110年度聲字第1677號裁定執行指揮，關於執
    行完畢日之計算，核無違誤，且於法有據。聲明異議人提起
    本件聲明異議，為無理由，應予駁回。
四、據上論斷，依刑事訴訟法第486條，裁定如主文。
中　　華　　民　　國　　111 　年　　11  　月　　11　  日
                  刑事第八庭　法　官　 崔恩寧
以上正本證明與原本無異。
如不服本裁定，應於裁定送達後5日內向本院提出抗告狀。
中　　華　　民　　國　　111 　年　　11　　月　　11　　日
                              書記官   莊琬婷